【裁判字號】    99,審訴,1430
【裁判日期】    990831
【裁判案由】    偽造文書等
【裁判全文】
臺灣桃園地方法院刑事判決           99年度審訴字第1430號
公  訴  人  臺灣桃園地方法院檢察署檢察官
被      告  乙○○
上列被告因偽造文書等案件，經檢察官提起公訴（99年度偵緝字
第503 號），被告於本院準備程序進行中，就被訴事實為有罪之
陳述，經本院告知簡式審判程序之旨，並聽取公訴人及被告之意
見後，本院合議庭裁定改由受命法官獨任依簡式審判程序審理，
茲判決如下：
    主  文
乙○○共同行使偽造公文書，足以生損害於公眾及他人，處有期
徒刑壹年肆月，扣案偽造之「臺灣臺中地方法院地檢署監管科」
公文書壹份沒收。
    事實及理由
一、犯罪事實：
    乙○○與姓名年籍不詳綽號「茶壺」之詐騙集團成員，共同
    意圖為自己不法所有而基於行使偽造公文書、冒充公務員而
    行使其職權及詐欺取財之犯意聯絡，先由年籍不詳之詐騙集
    團成員，於民國97年7 月29日上午9 時40分許，佯稱係臺灣
    臺中法院書記官，致電甲○牽詐稱因其先前法院傳喚皆未到
    庭，若不交付金錢幫助查案，將會被關1 年2 月等語，致使
    甲○牽陷入錯誤，再由乙○○於同日上午11時15分許，持綽
    號「茶壺」所交付蓋有偽造「檢察行政處鑑」公印文之「臺
    中地方法院地檢署監管科」提存書前往甲○位於基隆市○
    ○路66巷14號之2 家中交予甲○牽收執，甲○牽並將新台幣
    2 萬5000元、美金4816元交付予乙○○，足以生損害於甲○
    牽及臺灣臺中地方法院檢察署執行職務之正確性。嗣經甲○
    牽報警處理，經警採驗指紋比對追查，查悉上情。案經基隆
    市政府警察局第四分局報告臺灣桃園地方法院檢察署檢察官
    偵查起訴。
二、證據名稱：
  (一)乙○○於本院審理中之自白。
  (二)告訴人即被害人甲○牽於警詢、檢察官訊問中之指述。
  (三)偽造之「臺灣臺中地方法院地檢署監管科」公文1 份、內
      政部警政署刑事警察局97年10月20日刑紋字第0970154891
      號鑑驗書1 份。
三、按刑法第211 條之偽造公文書罪，係指無製作權人，擅用公
    務員名義，而製作關於該公務員職務上之文書而言。又按刑
    法上之行使偽造公文書罪，重在保護文書公共信用之利益，
    凡行為人提出偽造之公文書，充作真正之文書，並對其內容
    有所主張，足以生損害於公眾或他人，即已成立，至其行使
    之目的能否達到，則在所不問（最高法院96年度台上字第60
    98號判決意旨可資參照）。又共同實施犯罪行為之人，在合
    同意思範圍以內，各自分擔犯罪行為之一部，相互利用他人
    之行為，以達其犯罪之目的者，行為人即應對於全部所發生
    之結果，共同負責（最高法院28年上字第3110號判例意旨參
    照）。是被告雖僅分擔犯罪行為之部分，仍應對於詐騙集團
    成員及綽號「茶壺」之人之犯罪有所預見之部分共同負責，
    而為共同正犯。核被告所為，係犯刑法第216 條、第211 條
    之行使偽造公文書罪、第158 條第1 項之僭行公務員職權罪
    及第339 條第1 項之詐欺取財罪，被告與綽號「茶壺」之男
    子及其所屬之詐騙集團成員間，就上開行使偽造公文書、僭
    行公務員職權及詐欺取財之犯行，有犯意聯絡及行為分擔，
    為共同正犯。至偽造上開公印章、公印文之行為，係偽造系
    爭公文書之階段行為，偽造公文書之低度行為則為行使偽造
    公文書之高度行為所吸收，均不另論罪。又被告以一行為同
    時觸犯行使偽造公文書、僭行公務員職權及詐欺取財罪，為
    想像競合犯，爰依刑法第55條規定，從一重即行使偽造公文
    書罪處斷。至起訴書雖未記載被告及其所屬之詐騙集團成員
    為冒充公務員而行使其職權之僭行公務員職權罪，惟於犯罪
    事實欄已詳述該詐騙集團成員冒充公務員而行使其職權之事
    實，應認檢察官就此部分已經提起公訴，僅所犯法條欄漏未
    記載刑法第158 條第1 項僭行公務員職權罪之罪名，況此部
    犯行與前揭論罪科刑之行使偽造公文書及詐欺取財罪之間有
    想像競合犯之裁判上一罪關係，已如前述，本院自應併予審
    究，附此敘明。爰審酌被告與詐騙集團合作並藉由行使偽造
    公文書、僭行公務員職權及詐欺取財之方式，不法取得他人
    之財物，並生損害於公務機關執行職務之正確性，其犯罪動
    機、目的、手段著實可議，且未賠償被害人之損失，惟念其
    犯後終能坦承等一切情狀，量處如主文所示之刑。末查，扣
    案之偽造「臺灣臺中地方法院地檢署監管科」公文書1 份，
    為被告與上開詐騙集團成員所有之物品，且係供本案犯罪所
    用之物，爰均依刑法第38條第1 項第2 款宣告沒收，至其上
    偽造之公印文則因所附著之文書宣告沒收而失所附麗，即不
    再另行宣告沒收。又上開偽造之「檢察行政處鑑」公印章，
    因未扣案，無法證明現仍存在，為免將來執行困難，爰不予
    宣告沒收。
四、應適用之法條：
    刑事訴訟法第299 條第1 項前段、第273 條之1 第1 項、第
    310 條之2 、第454 條第1 項，刑法第28條、第216 條、第
    211 條、第158 條第1 項、第339 條第1 項、第55條、第38
    條第1 項第2 款，刑法施行法第1 條之1 第1 項、第2 項前
    段，判決如主文。
五、如不服本件判決，得自收受判決送達之日起10日內，向本院
    提出上訴書狀，上訴於第二審法院。
本案經檢察官潘怡華到庭執行職務。
中    華    民    國    99    年    8     月    31    日
                        刑事庭    法  官  劉為丕
以上正本證明與原本無異。
如不服本判決，應於判決送達後10日內向本院提出上訴狀（應附
繕本），其未敘述上訴理由者，應於上訴期間屆滿後20日內補提
理由書狀於本院，上訴於臺灣高等法院。
                                  書記官  吳忻蒨
中    華    民    國    99    年    8     月    31    日
附錄本案論罪科刑依據之法條：
中華民國刑法第211 條
偽造、變造公文書，足以生損害於公眾或他人者，處1 年以上7
年以下有期徒刑。
中華民國刑法第216 條
行使第210 條至第215 條之文書者，依偽造、變造文書或登載不
實事項或使登載不實事項之規定處斷。
中華民國刑法第158 條
冒充公務員而行使其職權者，處3 年以下有期徒刑、拘役或5 百
元以下罰金。
冒充外國公務員而行使其職權者，亦同。
中華民國刑法第339 條
意圖為自己或第三人不法之所有，以詐術使人將本人或第三人之
物交付者，處5 年以下有期徒刑、拘役或科或併科1 千元以下罰
金。
以前項方法得財產上不法之利益或使第三人得之者，亦同。
前二項之未遂犯罰之。

司法院資訊處製作；財團法人民間司法改革基金會備份。
